Inventaris van het archief van het Ministerie van Defensie: Collectie betreffende Bewapening Kustforten, 1907-1936
Nationaal Archief, Den Haag
Ministerie van Defensie: Collectie Bewapening Kustforten
Defensie / Bewapening Kustforten
1907-1936
D27530
1.00 meter; 20 inventarisnummers.
Normale geschreven, getypte en gedrukte documenten, geen bijzondere handschriften. Het archief bevat enkele foto's
Nationaal Archief, Den Haag
Commissie herziening bewapening van de stellingen van Amsterdam en de nieuwe Hollandse Waterlinie 1907, 1909-1912
Commissie ter bestudering van de bewapening der nieuwe kustforten 1911-1912
Commissie van advies voor de aanschaffing van kustgeschut en pantsermaterieel 1914-1921
Inspecteur der Genie als lid van de Raad van Defensie en adviseur inzake de kustverdediging 1908-1936
Het archief van de collectie bewapening kustforten is samengesteld uit vier kleinere archieven. De stukken van de commissie Herziening bewapening van de stellingen van Amsterdam en de Nieuwe Hollandse Waterlinie betreffen het onderzoek na de gelijknamige herziening. Het archief van de inspecteur der Genie bevat naast van en aan de Raad van Defensie ook een verslag van de commissie tot onderzoek naar de ontevredenheid in het leger, een rapport van de commissie tot onderzoek naar de organisatie en werking van de Militairen Farmaceutische Dienst en een briefwisseling met de Britse en Duitse regering over de doorvoer vanuit Duitsland naar België door Nederland en omgekeerd. Van de commissie ter bestudering van de bewapening der kustforten zijn alleen de stukken betreffende de instelling en taakuitvoering aanwezig. Het archief van de commissie van advies voor de aanschaf van kustgeschut en pantsermateriaal bevat de stukken van en aan de commissie, een dagboek van J. S. C. Rink, die toezicht hield bij de fabricage van den het geschut bij de firma Fried. Krupp te Essen en een aantal foto's waarop het effect van granaatschoten te zien is.
Archiefvorming
Geschiedenis van de archiefvormer
Het archief van de commissie ter bestudering van de bewapening der nieuwe kustforten, 1911-1912
De commissie werd ingesteld bij Koninklijk Besluit van 2 november 1910 nr. 97.
Gewijzigd bij KB van 4 februari 1911, nr. 33.
De commissie bestond uit luitenant-kolonel der genie J.Z. Stuter, majoor der artillerie L. Tielenius Kruijthoff, kapitein der artillerie J.C. ten Noever de Brauw, de kapitein der genie A.D. J. Berkhout en de luitenant ter zee 1 F.W.J. Groeneboom. Het was de taak van de commissie om verschillende buitenlandse fabrieken te bezoeken. Aan de hand van de bezoeken moest men komen tot een advies aan de inspecteur der genie bij mogelijke uitvoering van werken ter verbetering van de kustverdediging. Zo moest de commissie onder andere de vraag beantwoorden welke fabriek de order gegund diende te worden ter vervaardiging van pantserkoepels en wie de vuurmonden mocht leveren. Er werden diverse Europese fabrieken bezocht en de commissie bracht verslag uit van de ondernomen dienstreizen in 1911(inzake bezoeken aan Duitsland, Frankrijk en Oostenrijk) en 1912 (Engeland en Zweden).
De commissie van advies voor de aanschaffing van kustgeschut en pantsermaterieel, 1914-1921
De commissie werd ingesteld op 16 juli 1913 en opgeheven bij Beschikking van de minister van Oorlog van 7 februari 1921.
Deze beschikking regelde tevens dat het archief van de commissie moest worden overgedragen aan de Inspecteur der Genie.
De commissie werd onder meer belast met het keuren van kanonnen en koepelpantserplaten tijdens de fabricage van dit materiaal door de firma Krupp te Meppen.
De commissie werd juli 1913 ingesteld. Als opdracht had de commissie het keuren van kanonnen en koepelpantserplaten welke waren bestemd voor de forten Kijkduin en Vlissingen.
J.R. Verbeek, Kustversterkingen 1900-1940 - De planning, constructie en bewapening van Nederlandse kustforten en batterijen (Haarlem 1989), 50.
Geschiedenis van het archiefbeheer
De verwerving van het archief
Overbrenging van een overheidsarchief
Inhoud en structuur van het archief
2.13
Inhoud
Collectie herziening bewapening van de stellingen van Amsterdam en de Nieuwe Hollandse Waterlinie, 1907, 1909-1912
In de collectie is onder meer opgenomen het eindrapport van de gelijknamige commissie uit 1911, die werd ingesteld bij beschikking van minister van Oorlog van 9 januari 1909. Een deel van de stukken bestaat uit inkomende en uitgaande stukken van de voorzitter van de commissie.
Het archief van de inspecteur der Genie, voornamelijk als lid van de Raad van Defensie en als adviseur inzake de kustverdediging 1908-1936
Dit archiefbestand bevat hoofdzakelijk stukken inzake de rol die de inspecteur der genie speelde als lid van de Raad van Defensie en als adviseur inzake de kustverdediging.
Aanwijzingen voor de gebruiker
Openbaarheidsbeperkingen
Volledig openbaar.
Materiële beperkingen
Het archief kent geen materiële beperkingen.
Aanvraaginstructie
Openbare archiefstukken kunnen online worden aangevraagd en gereserveerd. U kunt dit ook via de terminals in de studiezaal van het Nationaal Archief doen. Om te kunnen reserveren dient u de volgende stappen te volgen:
U maakt een profiel aan op www.gahetna.nl, en logt vervolgens in
Via de archiefinventaris (alleen de beschrijvingen met rode nummers) selecteert u het gewenste archiefstuk door op de knop 'Reserveren' te klikken
In het volgende scherm geeft u aan op welke dag u het archiefstuk wilt inzien
Indien u zich bevindt in de studiezaal en een tafelnummer heeft ontvangen kunt u dit nummer vermelden. Als u geen tafelnummer heeft kunt u tafelnummer 777 laten staan
Vervolgens bevestigt u uw reservering door deze te versturen.
Verwant materiaal
Beschikbaarheid van kopieën
Beschrijving van de series en archiefbestanddelen
- Collectie herziening bewapening van de stellingen van Amsterdam en de Nieuwe Hollandse Waterlinie, 1907, 1909-1912
  - Stukken betreffende het onderzoek naar een mogelijke herziening van de bewapening van de stellingen van Amsterdam en de Nieuwe Hollandse Waterlinie., 1907, 1909-1912; 1-2; 2 pakken
    - Deel 1, 1
    - Deel 2, 2
- Archief van de inspecteur der Genie, voornamelijk als lid van de Raad van Defensie en als adviseur inzake de kustverdediging 1908-1936
  - Agenda inzake ingekomen en uitgaande stukken van en aan de Raad van Defensie, 1908-1926, 1936.; 3; 1 stuk
  - Ingekomen en minuten van uitgaande stukken van en aan de Raad van Defensie, 1908-1927, 1929, 1934, 1936.; 4-8; 5 omslagen
    - Nrs. 1-25., 4
    - Nrs. 26-50., 5
    - Nrs. 51-75., 6
    - Nrs. 76-100., 7
    - Nrs. 101-141, 1929, 1934, 1936, diverse nummers., 8
  - Stukken betreffende het instellen van een fonds ter verbetering van de kustverdediging, alsmede de behandeling van het wetsontwerp kustfonds in de Staten-Generaal, 1910-1918, 1921.; 9; 1 omslag
  - Stukken betreffende het aanbesteden en het betalen van leveranties van pantserkoepels van 28 centimeter L /45 door Fried. Krupp Aktiengesellschaft te Essen/Ruhr, 1913, 1915-1916, 1919-1920.; 10; 1 omslag
  - Stukken betreffende het uitbrengen van een advies inzake maatregelen en werken met het oog op de landsverdediging in verband met het afsluiten van de Zuiderzee met een dijk, 1918-1920.; 11; 1 omslag
- Documentatie
  - Doorvoer door Nederland uit Duitschland naar België, en in omgekeerde richting. (Briefwisseling met de Britsche en Duitsche regeeringen.), 1917.; 12; 1 katern
  - Rapport van de commissie tot onderzoek naar de organisatie en werking van den Militairen Pharmaceutischen Dienst, ingesteld bij beschikking van den minister van oorlog van 30 augustus 1918, Circa 1919.; 13; 1 katern
  - Verslag van de commissie tot onderzoek naar de ontevredenheid in het leger, 1919.; 14; 1 katern
- Archief van de commissie ter bestudering van de bewapening der nieuwe kustforten, 1911-1912
  - Stukken betreffende de instelling en taakuitvoering van de commissie, 1911-1912; 15; 1 omslag
- Archief van de commissie van advies voor de aanschaffing van kustgeschut en pantsermateriaal, 1914-1921
  - Ingekomen en minuten van uitgaande stukken van en aan de commissie, 1914-1921; 16-17; 2 pakken
    - Nrs 128-189., 16
    - Nrs.191-449., 17
      De brieven met de agendanummers 1-127 zijn niet aangetroffen.
  - Dagboek van J.S.C. Rink, 1e luitenant der artillerie, tijdelijk gestationeerd bij de firma Fried. Krupp te Essen/Ruhr om toezicht te houden op de vervaardiging van geschut en pantsermateriaal ten behoeve van de forten bij Vlissingen en Kijkduin, 18-19; 2 katernen
    - 1913 augustus 20-1914 mei 10., 18
    - 1914 mei 11-1916 juni 23., 19
  - Foto's inzake het effect van granaatschoten op koepelplaten, genomen door Fried. Krupp, circa 1914.; 20; 1 omslag